【裁判字號】    94,訴,1115
【裁判日期】    950411
【裁判案由】    營利事業所得稅
【裁判全文】
高雄高等行政法院判決
                         九十四年度訴字第一一一五號
                   民國九十五.
原      告  亞太隆剛鋼鐵股份有限公司
代  表  人  甲○○
被      告  財政部高雄市國稅局
代  表  人  邱政茂局長
訴訟代理人  乙○○
上列當事人間因營利事業所得稅事件，原告不服財政部中華民國
九十四年十一月四日台財訴字第０九四００四三二六六０號訴願
決定，提起行政訴訟。本院判決如下：
    主  文
原告之訴駁回。
訴訟費用由原告負擔。
    事  實
甲、事實概要：
緣原告辦理八十九年度未分配盈餘申報，原列報減除當年度應納
之營利事業所得稅新台幣（下同）二０六、三九一元及彌補以往
年度之虧損七一、九九０、三０六元，被告初查以原告短報當年
度應納之營利事業所得稅二九七、一四七元及虛列彌補以往年度
之虧損二一、三０四、０三四元（訴願決定書誤載為二一、００
六、八八七元），致短漏報未分配盈餘計二一、００六、八八七
元，乃核定當年度應納之營利事業所得稅五０三、五三八元、彌
補以往年度之虧損五０、六八六、二七二元、未分配盈餘二二、
五四三、七一三元，並按所得稅法第六十六條之九第一項規定，
就該未分配盈餘加徵百分之十營利事業所得稅計二、二五四、三
七一元，復依同法第一百十條之二第一項規定，處以所漏稅額二
、一００、六八八元一倍之罰鍰二、一００、六００元（計至百
元止)。原告不服，就彌補以往年度之虧損及罰鍰等項目，申請
復查，未獲變更，提起訴願，經訴願決定將原處分（復查決定）
關於罰鍰部分撤銷，由被告另為處分，其餘訴願駁回。原告就本
稅部分仍未甘服，遂提起本件行政訴訟。
乙、兩造之聲明：
一、原告聲明求為判決：
（一）訴願決定及原處分關於本稅部分均撤銷。
（二）訴訟費用由被告負擔。
二、被告聲明求為判決：
（一）原告之訴駁回。
（二）訴訟費用由原告負擔。
丙、兩造之爭點：
一、原告主張之理由：
（一）按「前項所稱未分配盈餘，係指經稽徵機關核定之課稅所
      得額，加計同年度依本法或其他法律規定減免所得稅之所
      得額、不計入所得課稅之所得額、已依第三十九條規定扣
      除之虧損及減除左列各款後之餘額：一、當年度應納之營
      利事業所得稅。二、彌補以往年度之虧損。．．．」「第
      二項所稱課稅所得額，其經會計師查核簽證申報之案件，
      應以納稅義務人申報數為準計算。」「本法第六十六條之
      九第二項第五款所稱彌補以往年度之虧損，係指營利事業
      以當年度之未分配盈餘實際彌補其以往年度累積虧損之數
      額。」分別為所得稅法第六十六條之九第二項及第四項及
      同法施行細則第四十八條之十第四項所規定。揆諸上揭規
      定，依據八十九年度營利事業所得稅結算申報核定通知書
      所載當年度之可分配盈餘金額，若依所得稅法第六十六條
      之九第四項以會計師簽證申報數為課稅所得額一、六九一
      、一二二元＋證券交易所得五五、五０八元＋依所得稅法
      第三十九條扣除之虧損七一、九九０、三０六元－應納所
      得稅一、００七、０七五元＝未分配盈餘七二、七二九、
      四一一元，故原告八十九年度未分配盈餘申報書申報彌補
      以往年度虧損七一、九九０、三０六元，業已符合上揭規
      定，並無被告指責短漏報未分配盈餘二一、００六、八八
      七元之情事。
（二）被告依據原告八十九年度財務報告即九十年六月五日之股
      東會議事錄資產負債表及股東權益變動表所載，純益額五
      ０、六八六、二七二元視為未分配盈餘金額，而認有短漏
      報未分配盈餘二一、００六、八八七元，不無誤會，按原
      告以往年度（八十六年至八十八年）結算申報之累積虧損
      為七六、０二０、一三０元，已如前述，為編列足以表示
      原告財務狀況之資產負債表，乃提列遞延所得稅，因八十
      九年度帳載所得額為六九、五二六、九二八元，經提列遞
      延所得稅損失一八、八四０、六五六元自所得額中沖回，
      列為評價準備，致資產負債表表列之純益為五０、六八六
      、二七二元，實屬帳務調整，非未分配盈餘之變動，原處
      分不無失實。
乙、被告主張之理由：
（一）按「自八十七年度起，營利事業當年度之盈餘未作分配者
      ，應就該未分配盈餘加徵百分之十營利事業所得稅，不適
      用第七十六條之一規定。前項所稱未分配盈餘，係指經稽
      徵機關核定之課稅所得額，加計同年度依本法或其他法律
      規定減免所得稅之所得額、不計入所得課稅之所得額、已
      依第三十九條規定扣除之虧損及減除左列各款後之餘額：
      一、當年度應納之營利事業所得稅。二、彌補以往年度之
      虧損。．．．」為行為時所得稅法第六十六條之九所明定
      。次按「本法第六十六條之九第二項第二款所稱彌補以往
      年度之虧損，係指營利事業以當年度之未分配盈餘實際彌
      補其以往年度累積虧損之數額。」復為行為時所得稅法施
      行細則第四十八條之十第四項所規定。
（二）查原告本年度未分配盈餘申報時，列報項次十三「當年度
      應納之營利事業所得稅」二０六、三九一元、項次十五「
      彌補以往年度之虧損」七一、九九０、三０六元及項次二
      十二「當年度依所得稅法第六十六條之九第二項規定計算
      之未分配盈餘」為一、五三六、八二六元；因「當年度應
      納之營利事業所得稅」經核定為五０三、五三八元，實際
      「彌補以往年度之虧損」為五０、六八六、二七二元，乃
      核定「當年度依所得稅法第六十六條之九第二項規定計算
      之未分配盈餘」為二二、五四三、七一三元，除補稅一、
      、０五０、三四三元外，並就短報當年度應納之營利事業
      所得稅二九七、一四七元及虛列彌補以往年度之虧損二一
      、三０四、０三四元，致短漏報未分配盈餘二一、００六
      、八八七元，核有漏稅額二、一００、六八八元，處罰鍰
      二、一００、六００元（計至百元止）。原告不服，主張
      其八十六至八十八年度全年所得額為虧損七六、０二０、
      一三０元，八十九年度全年所得額為六九、五二六、九二
      八元，因此彌補以往年度之虧損額為六九、五二六、九二
      八元，至於與被告核定之彌補以往年度之虧損額五０、六
      八六、二七二元，其間差額一八、八四０、六五六元，係
      八十六至八十八年度認列備抵評價金額之遞延所得稅（八
      十六至八十八年度提列數）之回沖，並非彌補以往年度之
      虧損等云云。被告為求證原告本年度實際彌補以往年度虧
      損金額，乃函請原告提示九十年度之股東會議事錄備查，
      原告提示其九十年六月五日召開之股東常會議事錄通過之
      八十九年度財務報告，其中資產負債表列明累積虧損金額
      由八十八年底之五六、七九二千元降為八十九年底之六、
      一０七千元，即實際彌補以往年度虧損金額為五０、六八
      五千元，與被告核定之金額換算成千元單位相同，揆諸首
      揭所得稅法施行細則第四十八條之十規定，原核定洵無違
      誤，乃予維持。
（三）至原告主張差額一八、八四０、六五六元係八十六至八十
      八年度認列備抵評價金額之遞延所得稅資產（八十六至八
      十八年度提列數）之回沖，並非彌補以往年度之虧損乙節
      ，按原告八十九年度損益表帳載結算全年所得額為六九、
      五二六、九二八元，惟此金額與其主張之八十六至八十八
      年度遞延所得稅資產回沖利益一八、八四０、六五六元無
      關，且八十六至八十八年度會計師查核簽證回沖利益僅係
      依所得稅稅率為基準提列，與實際虧損數無關，而遞延所
      得稅資產、所得稅利益（費用）科目，係屬時間性差異之
      調整，均非損益計算項目，與各年度申報之所得額無關，
      亦與首揭規定不合；至另訴稱藍色申報書卻可申報扣除，
      有課稅不公情事，惟查時間性差異項目之調整，並無區分
      申報類別而認列與否規定，原告主張於法無據，不足為採
      ，乃予駁回。
    理  由
一、按「自八十七年度起，營利事業當年度之盈餘未作分配者，
    應就該未分配盈餘加徵百分之十營利事業所得稅，不適用第
    七十六條之一規定。前項所稱未分配盈餘，係指經稽徵機關
    核定之課稅所得額，加計同年度依本法或其他法律規定減免
    所得稅之所得額、不計入所得課稅之所得額、已依第三十九
    條規定扣除之虧損及減除左列各款後之餘額：一、當年度應
    納之營利事業所得稅。二、彌補以往年度之虧損。．．．」
    為行為時所得稅法第六十六條之九所明定。次按「本法第六
    十六條之九第二項第二款所稱彌補以往年度之虧損，係指營
    利事業以當年度之未分配盈餘實際彌補其以往年度累積虧損
    之數額。」復為行為時所得稅法施行細則第四十八條之十第
    四項所規定。
二、經查，原告辦理八十九年度未分配盈餘申報，原列報減除當
    年度應納之營利事業所得稅二０六、三九一元及彌補以往年
    度之虧損七一、九九０、三０六元，被告初查以原告短報當
    年度應納之營利事業所得稅二九七、一四七元及虛列彌補以
    往年度之虧損二一、三０四、０三四元，致短漏報未分配盈
    餘計二一、００六、八八七元，乃核定當年度應納之營利事
    業所得稅五０三、五三八元、彌補以往年度之虧損五０、六
    八六、二七二元、未分配盈餘二二、五四三、七一三元，並
    按所得稅法第六十六條之九第一項規定，就該未分配盈餘加
    徵百分之十營利事業所得稅計二、二五四、三七一元，復依
    同法第一百十條之二第一項規定，處以所漏稅額二、一００
    、六八八元一倍之罰鍰二、一００、六００元（計至百元止
    ）。原告不服，就彌補以往年度之虧損及罰鍰等項目，申請
    復查，未獲變更，提起訴願，經訴願決定將原處分（復查決
    定）關於罰鍰部分撤銷，由被告另為處分，其餘訴願駁回等
    情，業經兩造分別陳明在卷，且有原告八十九年度未分配盈
    餘申報書、被告八十九度未分配盈餘申報核定通知書、被告
    八十九度未分配盈餘申報核定通知書調整法令及依據說明書
    、被告九十二年度財高國稅法違字第一Ｚ00000000
    0號處分書及復查決定書、訴願決定書等附於原處分卷可稽
    。而原告不服，循序提起本件訴訟，無非係以：原告八十九
    年度未分配盈餘申報之彌補以往年度之虧損七一、九九０、
    三０六元，業已符合所得稅法第六十六條之九第二項、第四
    項及同法施行細則第四十八條之十第四項規定，並無漏報或
    短報未分配盈餘二一、００六、八八七元情事。又原告以往
    年度（八十六年至八十八年）結算申報之累積虧損為七六、
    ０二０、一三０元，為編列足以表示原告財務狀況之資產負
    債表，乃提列遞延所得稅，因八十九年度帳載所得額為六九
    、五二六、九二八元，經提列遞延所得稅損失一八、八四０
    、六五六元自所得額中沖回，列為評價準備，致資產負債表
    表列之純益為五０、六八六、二七二元，實屬帳務調整，非
    未分配盈餘之變動，原處分不無失實等語，資為爭議。
三、經查：
（一）原告本年度未分配盈餘申報時，列報項次十三「當年度應
      納之營利事業所得稅」二０六、三九一元、項次十五「彌
      補以往年度之虧損」七一、九九０、三０六元及項次二十
      二「當年度依所得稅法第六十六條之九第二項規定計算之
      未分配盈餘」為一、五三六、八二六元。經被告核定「當
      年度應納之營利事業所得稅」為五０三、五三八元，實際
      「彌補以往年度之虧損」為五０、六八六、二七二元，乃
      核定「當年度依所得稅法第六十六條之九第二項規定計算
      之未分配盈餘」為二二、五四三、七一三元，除補稅一、
      ０五０、三四三元外，並以原告短報當年度應納之營利事
      業所得稅二九七、一四七元及虛列彌補以往年度之虧損二
      一、三０四、０三四元，致短漏報未分配盈餘二一、００
      六、八八七元，核有漏稅額二、一００、六八八元等情，
      有原告八十九年度未分配盈餘申報書、被告八十九度未分
      配盈餘申報核定通知書、被告八十九度未分配盈餘申報核
      定通知書調整法令及依據說明書、被告九十二年度財高國
      稅法違字第一Ｚ000000000號處分書等附於原處
      分卷可稽，揆諸首揭規定，並無不合。原告雖訴稱其八十
      九年度未分配盈餘申報之彌補以往年度之虧損七一、九九
      ０、三０六元，業已符合所得稅法第六十六條之九及同法
      施行細則第四十八條之十第四項規定，並無漏報或短報未
      分配盈餘二一、００六、八八七元情事云云，惟查，本件
      於復查程序中，被告為求證原告本年度實際彌補以往年度
      虧損金額，曾以九十四年一月二十六日財高國稅法字第０
      九四０００三七五八號函請原告提示九十年度之股東會議
      事錄備查，經原告提示其九十年六月五日召開之股東常會
      議事錄通過之八十九年度財務報告，其中資產負債表列明
      累積虧損金額由八十八年底之五六、七九二千元降為八十
      九年底之六、一０七千元，即實際彌補以往年度虧損金額
      為五０、六八五千元，此有被告九十四年一月二十六日財
      高國稅法字第０九四０００三七五八號函及原告九十年股
      東常會議事錄、資產負債表、損益表等附於原處分卷可憑
      ，是原告實際彌補以往年度虧損金額為五０、六八五千元
      ，此與被告核定之金額換算成千元單位相同，揆諸前揭行
      為時所得稅法施行細則第四十八條之十規定，被告之核定
      並無違誤，是原告此之所訴，委無足取。
（二）原告雖又主張其以往年度（八十六年至八十八年）結算申
      報之累積虧損為七六、０二０、一三０元，為編列足以表
      示原告財務狀況之資產負債表，乃提列遞延所得稅，因八
      十九年度帳載所得額為六九、五二六、九二八元，經提列
      遞延所得稅損失一八、八四０、六五六元自所得額中沖回
      ，列為評價準備，致資產負債表表列之純益為五０、六八
      六、二七二元，實屬帳務調整，非未分配盈餘之變動，原
      處分不無失實云云。然查，原告八十九年度損益表帳載結
      算全年所得額為六九、五二六、九二八元，惟此金額與其
      主張之八十六至八十八年度遞延所得稅資產回沖利益一八
      、八四０、六五六元無關，且八十六至八十八年度會計師
      查核簽證回沖利益僅係依所得稅稅率為基準提列，與實際
      虧損數無關，而遞延所得稅資產、所得稅利益（費用）科
      目，係屬時間性差異之調整，均非損益計算項目，與各年
      度申報之所得額無關，亦與前揭規定不合，是被告核定彌
      補以往年度之虧損為五０、六八六、二七二元，並無不妥
      。足見原告此部分之主張，亦無可採。
四、綜上所述，原告之主張均無可採。原告於辦理八十九年度未
    分配盈餘申報時，短報當年度應納之營利事業所得稅二九七
    、一四七元及虛列彌補以往年度虧損二一、三０四、０三四
    元，致短漏報未分配盈餘計二一、００六、八八七元，被告
    核定其漏稅額二、一００、六八八元，並無違誤；訴願決定
    予以維持，亦無不合。原告提起本件訴訟，求為撤銷訴願決
    定及原處分關於本稅部分，為無理由，應予駁回。
五、據上論結，本件原告之訴為無理由，依行政訴訟法第一百九
    十五條第一項後段、第九十八條第三項前段，判決如主文。
中    華    民    國  九十五  年    四    月   十一   日
                  第一庭審判長法  官  呂佳徵
                              法  官  林勇奮
                              法  官  許麗華
以上正本係照原本作成。
如不服本判決，應於判決送達後二十日內向本院提出上訴書狀，
其未表明上訴理由者，應於提起上訴後二十日內向本院提出上訴
理由書（須按對造人數附繕本）；如於本判決宣示或公告後送達
前提起上訴者，應於判決送達後二十日內補提上訴理由書（須附
繕本）。未表明上訴理由者，逕以裁定駁回。
提起上訴應預繳送達用雙掛號郵票七份（每份三十四元）。
中    華    民    國  九十五  年    四    月   十一   日
                              書記官  藍亮仁


司法院資訊處製作；財團法人民間司法改革基金會備份。
